臺灣新竹地方法院交通事件裁定　　　　100年度交聲字第198號
原處分機關　交通部公路總局新竹區監理所新竹市監理站
異　議　人
即受處分人　張學能
上列異議人因違反道路交通管理處罰條例事件，對於交通部公路
總局新竹區監理所新竹市監理站民國100年4月1 日所為之竹監新
三字第裁51-E00000000號裁決處分，聲明異議，本院裁定如下：
    主  文
原處分撤銷。
張學能汽車駕駛人，駕駛汽車經測試檢定酒精濃度超過規定標準
經吊扣駕駛執照，並於吊扣期間內再有駕駛汽車經測試檢定酒精
濃度超過規定標準，處罰鍰新臺幣萬元，吊銷其持有各級車類
之駕駛執照，年內不得考領駕駛執照。
    理  由
一、按異議人不服第8 條主管機關所為之處罰，得於接到裁決書
    之翌日起20日內，向管轄地方法院聲明異議，又法院認為聲
    明異議有理由或聲明異議雖無理由而原處分不當或違法者，
    應以裁定將原處分聲明異議部分撤銷，並自為裁定，道路交
    通管理處罰條例第87條第1項、道路交通事件處理辦法第 19
    條分別定有明文。次按，汽車駕駛人飲用酒類或其他類似物
    後其吐氣所含酒精濃度超過每公升0.25毫克或血液中酒精濃
    度超過0.05 %以上，不得駕車；又汽車駕駛人，駕駛汽車經
    測試檢定有酒精濃度超過規定標準之情形者，處新臺幣（下
    同）15,000元以上60,000元以下罰鍰，並當場移置保管該汽
    車及吊扣其駕駛執照1年；而汽車駕駛人曾依第35條第3項前
    段規定吊銷駕駛執照者，3 年內不得考領駕駛執照；汽車駕
    駛人，因違反本條例及道路交通安全規則之規定，受吊銷駕
    駛執照處分時，吊銷其執有各級車類之駕駛執照，道路交通
    安全規則第114條第2款、道路交通管理處罰條例第 35條第1
    項第1款、第3項、第67條第2項前段、第68條第1項分別定有
    明文。
二、原處分意旨略以：異議人張學能於民國99年3月14日1時42分
    許，駕駛車牌號碼F88-885 號重型機車，行經新竹市○○路
    、林森路口時，因酒後駕駛車輛，經酒測器測定酒測值為0.
    84MG/L，而為原舉發單位即新竹市警察局第三分局南門派出
    所員警填掣竹市警交字第E00000000 號舉發違反道路交通管
    理事件通知單（下稱舉發通知單）予以舉發「１、駕照吊扣
    期間行駛。２、酒駕（呼氣測試值0.84mg/l）」，嗣原處分
    機關以異議人前於98年4月30日，因酒後駕駛車牌號碼AT6-4
    65號重型機車，遭處吊扣重型機車駕駛執照12個月，執行吊
    扣期間再次酒後駕車，乃依道路交通管理處罰條例第35條第
    3項、第24條第1項第2款（原處分漏載）、第67條第2項前段
    （原處分漏載），於100年4月1日以竹監新三字第裁51-E000
    00000 號違反道路交通管理事件裁決書（下稱裁決書）裁處
    異議人罰鍰新臺幣60,000元，吊銷駕駛執照，3 年內不得考
    領駕駛執照，並應參加道路交通安全講習等語。
三、聲明異議意旨略以：異議人於上開時地酒後駕車後，業據臺
    灣新竹地方法院檢察署檢察官之緩起訴處分向財團法人臺灣
    更生保護會新竹分會支付30,000元，爰請求抵扣原裁決之罰
    鍰等語。
四、本件異議人於駕駛執照吊扣期間再為酒後駕車係一個交通違
    規行為，有關其違規行為處罰效果之罰緩、吊銷駕駛執照等
    ，係依據同一法律規定所為之處罰，其處罰方式雖有2種，
    但實際上為單一處分，無法割裂，與該項交通違規行為是否
    存在亦均無從分離，法院於審理時，應先確定異議人是否確
    定有交通違規之事實，再決定原處分機關所適用之法律有無
    錯誤。從而，異議人於聲明異議狀雖僅記載就罰緩部分聲明
    異議，其餘處罰部分並未提及，惟該罰緩部分，與其交通違
    規行為是否存在既無從分離，法院自應全部予以審理。
五、經查：
(一)、按94年2月5日公布，於95年2月5日施行之行政罰法第26條規
    定：「一行為同時觸犯刑事法律及違反行政法上義務規定者
    ，依刑事法律處罰之。但其行為應處以其他種類行政罰或得
    沒入之物而未經法院宣告沒收者，亦得裁處之。前項行為如
    經不起訴處分或為無罪、免訴、不受理、不付審理之裁判確
    定者，得依違反行政法上義務規定裁處之」。又其他種類行
    政罰，係指違反行政法上之義務應受「裁罰性」之「不利處
    分」，依行政罰法第2 條規定，包括限制或禁止行為之吊扣
    證照處分及警告性之講習處分在內。究其立法目的，一行為
    同時觸犯刑事法律及違反行政法上義務規定時，由於刑罰與
    行政罰同屬對不法行為之制裁，而刑罰之懲罰作用較強，故
    依刑事法律處罰，即足資警惕時，實無一事二罰再處行政罰
    之必要；且刑事法律處罰，由法院依法定程序為之，較符合
    正當法律秩序，應予優先適用，但罰鍰以外之沒入或其他種
    類行政罰，因兼具維護公共秩序之作用，為達行政目的，行
    政機關仍得併予裁處。
(二)、復按，緩起訴期間內，有下列情形之一者，檢察官得依職權
    或依告訴人之聲請撤銷原處分，繼續偵查或起訴：、於期
    間內故意更犯有期徒刑以上刑之罪，經檢察官提起公訴者。
    、緩起訴前，因故意犯他罪，而在緩起訴期間內受有期徒
    刑以上刑之宣告者。、違背第 253條之2第1項各款之應遵
    守或履行事項者，刑事訴訟法第 253條之3第1項定有明文。
    準此可認，經檢察官為「緩起訴」處分者，於「緩起訴」之
    猶豫期間內，最終是否會被檢察官提起公訴，猶懸而未定，
    亦即「緩起訴」處分於猶豫期間內尚未具有實質之確定力，
    檢察官於緩起訴期間內，可對被告為繼續觀察，如被告顯無
    反省警惕之情或根本欠缺反省警惕之能力，檢察官仍得依職
    權或依告訴人之聲請，將被告「緩起訴」處分撤銷，固見緩
    起訴處分顯與不起訴處分之性質不同，而行政罰法第26條明
    定「一行為不二罰」之原則，且應受行政罰之行為如經「不
    起訴處分或為無罪、免訴、不受理、不付審理」之裁判確定
    者，始得依違反行政法上義務規定裁處之，並未包括「緩起
    訴」處分在內。但「緩起訴」處分之最終使被告免於刑事訴
    追之效果與「不起訴」處分之效果相同，是以行政罰法第26
    條第 2項是否不包括緩起訴處分情形，仍非無疑，且觀諸被
    告須待緩起訴處分實質確定時，最終始能確定免於受刑事訴
    追，亦即在緩起訴期間內即猶豫期間期滿前，該緩起訴處分
    仍有被撤銷之可能，此時原處分機關若依法為行政裁決，將
    使受處分人有同時遭受行政處罰及刑事訴追之危險，顯與行
    政罰法第26條規定之立法意旨相違背。況檢察官為緩起訴處
    分時，依刑事訴訟法第 253條之2第1項規定對被告所為之指
    示及課予負擔，具有實質刑罰之效果，對被告具有財產減少
    及自由受限之影響，性質上可謂刑事處分，而緩起訴制度雖
    以特別預防為優先考量，但在具體個案決定上，實則已達到
    一般預防的作用及報應理念，基於一行為不二罰原則，受處
    分人既已就其行為受到刑事處分，自不應因同一行為再受到
    國家的處罰（臺灣高等法院暨所屬法院96年法律座談會刑事
    類提案第36號研討結果參照）。惟若行為人所支付之緩起訴
    處分金，未達道路交通管理處罰條例第92條第3項（96年1月
    29日修正後，已移列於同條第 4項）所訂最低罰鍰基準規定
    者，依該條例第 35條第8項之規定，即須補繳不足最低罰鍰
    之部分，始為適法，且如一方面認為行為人依檢察官緩起訴
    處分命令而為金錢給付，與受刑事處罰無異，依行政罰法第
    26條之規定，監理機關不得再行裁罰；一方面卻又認為該等
    金錢給付不屬於道路交通管理處罰條例第 35條第8項所定罰
    金，無需依該項規定補繳不足最低罰鍰部分之差額，理由顯
    有矛盾，且若緩起訴捐款金額低於最低罰鍰金額，亦有失公
    平（臺灣高等法院暨所屬法院97年法律座談會刑事類提案第
    39號研討結果參照）。
(三)、再按94年12月14日修正前（下稱修正前）道路交通管理處罰
    條例第68條原係規定：「汽車駕駛人因違反本條例及道路交
    通安全規則之規定，受『吊扣或吊銷』駕駛執照處分時，『
    吊扣或吊銷』其持有各級車類之駕駛執照」。而94年12月14
    日修正、95年3 月1 日施行之道路交通管理處罰條例第68條
    規定則規定：「汽車駕駛人，因違反本條例及道路交通安全
    規則之規定，受『吊銷』駕駛執照處分時，『吊銷』其持有
    各級車類之駕駛執照」，其立法理由略以：「原條文將違法
    或違規駕駛人所持有各級車輛之駕駛執照一併吊扣或吊銷失
    之過酷，影響人民工作及生活過鉅，爰修正之」等語，有道
    路交通管理處罰條例第68條審查報告可資查考（見立法院公
    報第94卷第70期第135 至138 頁）。是綜觀前開法條及修法
    說明，通過之修正條文既未將該條全數刪除，而僅係將道路
    交通管理處罰條例第68條原有條文中之「吊扣或」3 字刪除
    ，故受「吊扣」駕駛執照處分時，固不再吊扣其持有各級車
    類之駕駛執照，惟於受「吊銷」駕駛執照處分時，仍應吊銷
    其持有各級車類之駕駛執照至為明確。而依同條例第68條規
    定，受吊銷駕駛執照處分時，吊銷其持有各級車類之駕駛執
    照，此乃法律特別規定違規人受吊銷駕駛執照處分時之法律
    效果，原處分機關尚無裁量權限予以限縮。
(四)、異議人前於98年4月30日因酒後駕駛車牌號碼AT6-465號重型
    機車為警舉發，經原處分機關裁處吊扣重型機車駕駛執照12
    個月，執行吊扣期間自98年4月30日至99年4月29日止；詎其
    又於吊扣期間即99年3月14日1時42分許，駕駛車牌號碼F88-
    885 號重型機車，行經新竹市○○路、林森路口時，因酒後
    駕駛車輛，經酒測器測定酒測值為0.84MG/L，而有汽車駕駛
    人於駕駛執照吊扣期間駕駛車輛及汽車駕駛人酒精濃度超過
    規定標準等違規行為，為異議人所不否認，並有違規查詢表
    、機車駕照基本資料各1 份在卷可稽，是異議人確有於重型
    機車駕駛執照因酒後駕車遭吊扣期間，再因駕駛重型機車經
    測試檢定酒精濃度超過規定標準之違規行為甚明。惟異議人
    涉犯刑法第185條之3公共危險罪，業經臺灣新竹地方法院檢
    察署檢察官於99年3月19日以99年度速偵字第539號為緩起訴
    處分，緩起訴期間為1年，令異議人應於緩起訴處分確定後2
    個月內，向財團法人臺灣更生保護會新竹分會支付30,000元
    ，嗣依職權送請再議，亦經臺灣高等法院檢察署檢察長以99
    年度上職議字第4311號處分書駁回在案，緩起訴期間為99年
    4月1日起至100年3月31日止，並受緩起訴處分確定，異議人
    已於99年6月1日支付30,000元予財團法人臺灣更生保護會新
    竹分會等情，業據異議人於異議狀內記載明確，並有舉發通
    知單、裁決書、臺灣新竹地方法院檢察署99年度速偵字第53
    9 號緩起訴處分書、臺灣高等法院檢察署99年度上職議字第
    4311號處分書、財團法人臺灣更生保護會新竹分會收據影本
    各 1份在卷可稽。從而，異議人於駕駛執照吊扣期間駕駛重
    型機車於上揭時、地酒後違規，經警測得其呼氣酒精濃度超
    過規定標準，並受緩起訴處分確定，且已依緩起訴處分向財
    團法人臺灣更生保護會新竹分會支付30,000元，現緩起訴期
    間業已屆滿未經撤銷等事實，均堪認定。
(五)、查本件異議人酒後超過規定標準而駕駛動力交通工具之行為
    ，同時涉犯道路交通管理處罰條例第35條第 3項第規定及刑
    法第185條之3之公共危險罪，其中刑事部分，業經臺灣新竹
    地方法院檢察署檢察官緩起訴處分確定，異議人並已依檢察
    官指示之負擔條件支付30,000元等情，已如前述。核此緩起
    訴處分附加條件之履行固非刑法所定刑罰之種類，但已影響
    被告之財產權權益，具有實質刑罰之效果，實質上應可該當
    行政罰法第26條第 1項「依刑事法律」之刑事處分規定及道
    路交通管理處罰條例第35條第 8項規定之「罰金」，而參諸
    違反道路交通管理事件統一裁罰基準表所載，對於駕駛人駕
    駛普通小型車，而其吐氣所含酒精濃度超過每公升0.84毫克
    以上，於期限內繳納或聽候裁決者，其最低應納罰鍰之數額
    為60,000元，是以異議人雖已依檢察官緩起訴處分支付30,0
    00元，但仍有不足30,000元，依前揭說明，應就差額部分（
    即30,000元）予以裁罰。
(六)、又異議人既有於駕駛執照吊扣期間駕駛汽車酒精濃度超過規
    定標準之違規行為，即應依道路交通管理處罰條例35條第 3
    項前段，第67條第2 項前段之規定，受吊銷駕駛執照之處分
    ，並依同條例修正後第68條第1 項規定，吊銷其持有之各級
    駕駛執照無誤。而關於吊銷駕駛執照並禁考3 年之部分，雖
    可能剝奪受處分人之工作權，惟道路交通管理處罰條例第35
    條第3 項及第67條第2 項前段、第68條第1 項規定之處罰目
    的乃係異議人於駕駛執照吊扣期間不知所警惕，竟仍再次酒
    後駕車，嚴重違反道路交通安全規則，已難期待其使用道路
    時遵守安全規範，對於其他用路人之生命、身體亦具潛在之
    危害，是立法者仍維持吊銷各級車輛駕駛執照之處罰，尚難
    認有違反行政法上之比例原則、不當聯結禁止原則之問題。
    又原處分機關將異議人所持有各級車類之駕駛執照予以吊銷
    ，此部分處罰係罰鍰以外對於預防再犯之其他種類行政罰，
    屬於達成遏止酒後駕車之不法行為，維護道路交通用路權人
    安全法益等行政目的所必要之不利處分，因兼具維護公共秩
    序作用，依行政罰法第26條第1項但書，自得併予裁處。
(七)、末按，汽車駕駛人，有道路交通管理處罰條例第 35條第1項
    之情形者，應接受道路交通安全講習，道路交通管理處罰條
    例第24條第1項第2款固有明文；然本件異議人前揭違規事實
    ，係該當道路交通管理處罰條例第35條第3項，而非同條第1
    項所規定之違規行為，自難依同條例第24條第1項第2款規定
    ，裁處接受道路交通安全講習，併此敘明。
六、綜上所述，異議人確有於前揭時地，於重型機車駕駛執照因
    酒後駕車遭吊扣期間，再駕駛重型機車經測試檢定酒精濃度
    超過規定標準之違規行為，則原處分機關裁處異議人吊銷其
    持有各級車類之駕駛執照，3 年內不得考領駕駛執照之其他
    種類行政裁罰部分，於法並無不合，惟原處分機關裁處異議
    人罰緩60,000元其中逾30,000元及諭令異議人應接受道路交
    通安全講習之部分，與行政罰法第 26條第1項前段之規定意
    旨有違。復因本件於駕駛執照吊扣期間再次酒後駕車為一個
    交通違規行為，罰鍰、吊銷各級車類駕駛執照、3 年內不得
    考領駕駛執照部分無從區分，從而，本院自應將原處分全部
    予以撤銷，自為裁處如主文第2項所示，以期適法。
七、應依道路交通事件處理辦法第19條前段，裁定如主文。
中    華    民    國   100    年    5     月    13    日
                  交通法庭法  官        楊數盈
以上正本證明與原本無異。
如不服本裁定，應於裁定送達後5 日內向本院提出抗告狀。
中    華    民    國   100    年    5     月    13    日
                          書記官        陳麗麗